最高法院刑事判決                              八十六年度台上字第七五四四號
    上訴人  台灣高等法院高雄分院檢察署檢察官
    被  告  甲○○○
右上訴人因被告誣告案件，不服台灣高等法院高雄分院中華民國八十六年一月三十日
第二審判決（八十五年度上訴字第二二八○號，起訴案號：台灣高雄地方法院檢察署
八十四年度偵續字第三一七號），提起上訴，本院判決如左：
    主  文
上訴駁回。
    理  由
按刑事訴訟法第三百七十七條規定：上訴於第三審法院，非以判決違背法令為理由，
不得為之。是提起第三審上訴，應以原判決違背法令為理由，係屬法定要件。如果上
訴理由狀並未依據卷內訴訟資料，具體指摘原判決不適用何種法則或如何適用不當，
或所指摘原判決違法情事，顯與法律規定得為第三審上訴理由之違法情形，不相適合
時，均應認其上訴為違背法律上之程式，予以駁回。本件原判決維持第一審諭知被告
甲○○○無罪之判決，駁回檢察官在第二審之上訴。係以公訴意旨略稱：被告因積欠
告訴人吳榮貴新台幣（下同）五百二十萬元無力清償，遂應允將其所有坐落高雄市○
○區○○段四小段一一九二號土地及地上建物即門牌號碼高雄市新興區○○○路二十
五號五樓之房屋，移轉登記與告訴人之指定人吳俊賢（吳榮貴之子）、葉坤茂。嗣被
告因不甘損失，於民國八十三年八月三十一日，向高雄市政府警察局新興分局誣指告
訴人係以將殺害其子劉志誠相脅，致伊心生畏懼而移轉上開房、地等語，意圖使告訴
人受刑事處分。因認被告涉有刑法第一百六十九條第一項之誣告罪嫌。經質之被告弗
承誣告犯行，並辯稱：告訴人確曾出言恐嚇伊，伊始將上開房地過戶給告訴人抵債等
語。而以被告向告訴人借款二百萬元，利息每百萬元每十天十萬元，並預扣十萬元，
被告無力清償，經過一段時間，連本帶利共積欠告訴人五百二十萬元，乃將上開房地
移轉登記予告訴人之指定人，告訴人因重利罪，已經原審判處有期徒刑六月確定，有
判決書在卷可稽。被告僅向告訴人借款二百萬元，卻將價值顯超過借款數額之上開房
地作價移轉登記予告訴人之子，若非出於告訴人之要脅，豈肯如此﹖且證人許麒麟亦
證述確有看見二人去找被告，告訴人則與被告之夫劉連財在談事情等情，足見被告指
訴告訴人出言恐嚇，尚非全然無因，雖告訴人被訴恐嚇罪部分，因缺乏積極證明，致
未受處罰，然被告申告內容究非完全出於憑空捏造，其被訴誣告罪自屬不能證明。已
詳其所憑之證據及得心證之理由，所為論斷，俱有卷內證據資料足憑，從形式上觀
察，原判決並無違背法令之情形存在。查證據之取捨及證據之證明力如何，均屬事實
審法院得自由裁量、判斷之職權，苟其此項裁量、判斷，並不悖乎通常一般之人日常
生活經驗之定則或論理法則，又於判決內論其何以作此判斷之心證理由者，即不得
任意指摘其為違法，據為提起第三審上訴之合法理由。卷查被告於原審聲稱上開房地
市價高達二千八百萬元，而被告移轉登記予吳俊賢、葉坤茂所書立之買賣契約亦議定
為一千五百八十萬元，扣除第一順位抵押債權一千萬元，適為被告積欠告訴人之債款
（見原審卷第十七、二○、二一頁）。是原判決所稱上開房地之賸餘價值遠超過被告
借款之數額，即非無所據，雖原判決未詳該房地之價值，究與被告是否成立誣告罪
之待證事項無關緊要，且與判決主旨亦無生影響。又證人許麒麟雖未聞及告訴人恐嚇
之語，但告訴人如以和平方式討債，何須多帶二人往找被告﹖原審縱疏未於判決內說
明其理由，然其採證法則亦無違背經驗法則。上訴意旨置原判決上開明確論斷於不顧
，對原審採證、認事及證據證明力之審判職權行使，任憑己見，漫指原判決違法，而
所指摘者均為單純事實上之爭辯，要非適法之第三審上訴理由。是上訴意旨所指摘原
判決違法情事，顯與法律規定得為第三審上訴理由之違法情形，不相適合。揆諸首開
說明，其上訴為違背法律上之程式，應予駁回。
據上論結，應依刑事訴訟法第三百九十五條前段，判決如主文。
中      華      民      國    八十六    年      十二    月    二十四    日
                              最高法院刑事第八庭
                                  審判長法官  紀  俊  乾
                                        法官  楊  商  江
                                        法官  黃  正  興
                                        法官  林  茂  雄
                                        法官  王  居  財
      右正本證明與原本無異
                                              書  記  官
中      華      民      國    八十六    年      十二    月      三十    日
